【裁判字號】    98,訴,1852
【裁判日期】    980619
【裁判案由】    毒品危害防制條例
【裁判全文】
臺灣板橋地方法院刑事判決              98年度訴字第1852號
公  訴  人  臺灣板橋地方法院檢察署檢察官
被      告  甲○○
上列被告因違反毒品危害防制條例案件，經檢察官提起公訴（98
年度撤緩偵字第111 號），被告於準備程序進行中為有罪陳述，
經告知簡式審判程序之旨，並聽取當事人之意見後，經本院合議
庭裁定由受命法官獨任進行簡式審判程序，判決如下：
    主  文
甲○○施用第一級毒品，累犯，處有期徒刑捌月。扣案之注射針
筒壹支沒收。
    事  實
一、甲○○前因犯以下施用毒品各罪，除經執行(一)、(二)所示之觀
    察勒戒及強制戒治外，下列(二)至(四)所示之罪之有期徒刑，均
    已經判決確定並執行完畢（構成累犯）：
  (一)前因於民國89年6 月施用第一級毒品海洛因而遭警查獲，經
    本院以89年度毒聲字第3674號裁定送觀察、勒戒後，因認有
    繼續施用毒品之傾向，由本院以89年度毒聲字第3988號裁定
    令入戒治處所施以強制戒治；於入所執行後，復經本院以90
    年度毒聲字第720 號裁定停止戒治，所餘戒治期間付保護管
    束，而於90年2 月21日出所，詎其於保護管束期間，再經查
    獲施用第一級毒品海洛因而違反保護管束應遵守事項情節重
    大，而由本院以90年度毒聲字第2530號裁定撤銷停止戒治，
    令入戒治處所施以強制戒治；於入所執行後，於90年11月11
    日執行完畢，並由臺灣板橋地方法院檢察署檢察官以該署90
    年度戒毒偵字第715 號檢察官不起訴處分書為不起訴之處分
    確定（初犯）。
  (二)復因於91年10月30日為警採集尿液前二十六小時內之某時犯
    施用第一級毒品罪，經本院以92年毒聲字第137 號裁定令入
    戒治處所強制戒治，於93年1 月9 日因法律修正停止戒治而
    出監；其上開施用毒品犯行，由本院以92年度訴字第617 號
    刑事判決判處有期徒刑七月，於92年6 月23日確定，於93年
    8 月8 日縮刑期滿執行完畢（二犯，初犯強制戒治執行完畢
    後，五年內再犯；構成累犯）。
  (三)又因於94年10月11日至同年月12日犯連續施用第一級毒品罪
    ，經本院以94年度訴字第2694號刑事判決判處有期徒刑九月
    ，於95年1 月23日確定，於96年9 月2 日縮刑期滿執行完畢
    （三犯，初犯強制戒治執行完畢後，五年內再犯；構成累犯
    ）。
  (四)再因於95年3 月28日犯施用第一級毒品罪，經本院以95年度
    訴字第1440號刑事判決判處有期徒刑八月，於95年8 月8 日
    確定，嗣經本院裁定減刑後，於96年9 月2 日縮刑期滿執行
    完畢（四犯，初犯強制戒治執行完畢後，五年內再犯；構成
    累犯）。
二、甲○○因上開施用毒品犯行，經觀察勒戒、強制戒治，並經
    偵審程序而入監執行，已明知海洛因係經毒品危害防制條例
    分別列為第一級毒品，不得持有施用，惟仍不能戒除施用毒
    品之惡習，竟基於施用第一級毒品海洛因之犯意，於96年12
    月6 日晚間10時30分為警查獲前某時（起訴書誤載為97年12
    月6 日某時），在其臺北縣三重市○○路13巷8 號4 樓住處
    ，以注射針筒施用第一級毒品海洛因一次（五犯，初犯強制
    戒治執行完畢後，五年內已再犯，於該五年後再犯）。嗣經
    警據同日晚間10時30分許（起訴書誤載為同日晚間23時許）
    於其上址住處之樓梯間臨檢查獲，並當場扣得其上開施用毒
    品用之注射針筒一支；而其於同日經警所採之尿液經送檢驗
    結果，亦係呈嗎啡陽性反應，始查知上情。
三、其上開二所示之犯行，經警移送臺灣板橋地方法院檢察署檢
    察官偵查後，經檢察官於97年4 月22日以同署96年度毒偵字
    第10025 號檢察官緩起訴處分書為緩起訴之處分，經職權送
    再議，由臺灣高等法院檢察署以該署97年度上職議第5345號
    處分書以原處分查無不合為由，駁回再議，於97年5 月16日
    確定；惟甲○○於檢察官為上開緩起訴處分之前，因已於97
    年4 月16日犯施用第一級毒品罪，經本院於97年11月28日以
    97年度訴字第4296號刑事判決判處有期徒刑九月，於97年12
    月30日確定後，其上開緩起訴處分再經臺灣板橋地方法院檢
    察署檢察官於98年3 月6 日以同署98年度撤緩字第11號撤銷
    緩起訴處分書撤銷該緩起訴處分（該處分書誤載原緩起訴處
    分書案號為96年度撤緩字第10025 號、另本案撤銷緩起訴之
    事由，該處分書係記載因被告另犯本院97年度訴字第4296號
    該罪，則以該事由撤銷該緩起訴處分，應依刑事訴訟法第25
    3 條之3 第1 項第2 款規定之「緩起訴前，因故意犯他罪，
    而在緩起訴期間內受有期徒刑以上刑之宣告者」，惟該處分
    書誤載為同條項第1 款規定之「於期間內故意更犯有期徒刑
    以上刑之罪，經檢察官提起公訴者」），並為本案之起訴。
四、案經臺北縣政府警察局三重分局報告臺灣板橋地方法院檢察
    署檢察官偵查為緩起訴處分後（96年度毒偵字第10025 號）
    再撤銷緩起訴處分（98年度撤緩字第11號）而起訴。
    理  由
一、本案被告甲○○所犯係死刑、無期徒刑或最輕本刑為三年以
    上有期徒刑以外之罪，於本院準備程序進行中，被告先就被
    訴事實為有罪之陳述，經本院告知簡式審判程序之旨，並聽
    取公訴人、被告之意見後，由本院合議庭依刑事訴訟法第27
    3 條之1 第1 項規定，裁定由受命法官獨任進行簡式審判程
    序。
二、被告甲○○就其於事實欄二所示時間，施用第一級毒品海洛
    因之事實，經被告於本院審理中坦承不諱，且被告於上開時
    間經警採集之尿液，經送台灣檢驗科技股份有限公司以酵素
    免疫分析法為初步檢驗，並以氣相層析質譜儀法為確認檢驗
    後，均呈嗎啡及安非他命類陽性反應，有臺北縣政府警察局
    三重分局扣押物品目錄表、查獲毒品案件件被移送者姓名、
    代碼對照表、臺灣檢驗科技股份有限公司濫用藥物檢驗報告
    （編號：CH/2007/C0414 號）等各一份在卷可查。查以，酵
    素免疫分析法屬免疫學分析原理，當其他藥物化學結構相近
    才可能引起偽陽性；氣相層析質譜儀法則係目前確認藥物篩
    檢結果時最常採用之確認方法，在良好的操作條件下，以氣
    相層析質譜儀作藥物及其代謝物之定性及定量分析，幾乎不
    會有偽陽性反應產生，行政院衛生署管制藥品管理局92年6
    月20日管檢字第0920004713號函函述甚明，是本件上開檢驗
    報告結果，應屬精確而堪採信。次查，海洛因係嗎啡經化學
    合成之半人工合成品，其藥（毒）性高於嗎啡，經吸食或注
    射進入人體，藉由人體代謝系統之新陳代謝，分解成藥（毒
    ）性較低之嗎啡、以及含有少量6-乙醯可待因、可待因等雜
    質，而由尿液排出人體，故可於尿液中檢驗出嗎啡、可待因
    等成分等情，此有憲兵司令部79年6 月1 日（79）鑑驗字第
    0273號函、80年6 月17日（80）鑑驗字第2815號函、法務部
    調查局80年3 月28日（80）發技1 字第1898號函、行政院衛
    生署管制藥品管理局以91年12月27日管檢字第121513號函可
    參。又服用海洛因後，尿液可檢出嗎啡最長時間，與服用劑
    量、服用頻率、服用方式、飲用水量多寡、個人體質及代謝
    情況等因素有關，依個案而異。復依文獻Clarke's Isola-
    tion and Identification of Drugs第二版記述，海洛因服
    用後於24小時內，經由尿液排出之量可能達施用劑量之百分
    之八十，另Michael L.Smith 等人針對不同受試者，以注射
    方式給予一次劑量3mg 至12mg海洛因進行試驗，結果顯示注
    射劑量增加，可檢出嗎啡陽性反應（濃度遠高於或等於300
    ng/mL） 之時間亦有延長之趨勢，而不同受試者可檢出嗎啡
    陽性反應之時間各異，平均為一至二天，惟部分注射12mg海
    洛因者，至71小時仍可檢出微量嗎啡成分，故服用高劑量海
    洛因，其尿液在72小時至96小時內，仍有檢出嗎啡成分之可
    能性等情可據（參見行政院衛生署管制藥品管理局94年6 月
    出版「濫用藥物檢驗相關解釋彙編」第151 、152 頁）。依
    上開事證，被告確有於上開經警採尿往前回溯一至四天之某
    時，施用第一級毒品海洛因之犯行，應堪認定。
三、按毒品危害防制條例於92年7 月9 日修正公布，自93年1 月
    9 日施行，其中第20條、第23條將施用毒品之刑事處遇程序
    ，區分為「初犯」及「五年內再犯」、「五年後再犯」。依
    其立法理由之說明：「初犯」，經觀察、勒戒或強制戒治後
    ，應為不起訴處分或不付審理之裁定；經觀察、勒戒或強制
    戒治執行完畢釋放後，「五年內再犯」者，因其再犯率甚高
    ，原實施之觀察、勒戒及強制戒治既已無法收其實效，爰依
    法追訴或裁定交付審理。至於經觀察、勒戒或強制戒治執行
    完畢釋放後，「五年後再犯」者，前所實施之觀察、勒戒或
    強制戒治已足以遮斷其施用毒品之毒癮，為期自新及協助其
    斷除毒癮，仍適用「初犯」規定，先經觀察、勒戒或強制戒
    治之程序。從而依修正後之規定，僅限於「初犯」及「五年
    後再犯」二種情形，始應先經觀察、勒戒或強制戒治程序。
    倘被告於五年內已再犯，經依法追訴處罰，縱其第三次（或
    第三次以上）再度施用毒品之時間，在初犯經觀察、勒戒或
    強制戒治執行完畢釋放五年以後，已不合於「五年後再犯」
    之規定，且因已於「五年內再犯」，顯見其再犯率甚高，原
    實施觀察、勒戒或強制戒治，已無法收其實效，即應依該條
    例第10條處罰（最高法院95年度第7 次、97年度第5 次刑事
    庭會議決議要旨參照）。查以，被告前經事實欄一、(一)所示
    之強制戒治執行完畢後（初犯），隨即於該強制戒治執行完
    畢後之五年內，再犯事實欄一、(二)至(四)所示之施用毒品犯行
    等情，有各該裁定、判決及臺灣高等法院被告前案紀錄表各
    一份在卷可稽，被告於初犯經強制戒治執行完畢釋放五年內
    即為二至四犯，依上開說明，該二犯至本案五犯，皆非現行
    毒品危害防制條例第23條第2 項規定之「五年後再犯」之類
    型，應依法訴追處罰。綜上所述，本案事證明確，被告犯行
    洵堪認定，應予依法論科。
四、按海洛因係分屬毒品危害防制條例第2 條第2 項第1 款規定
    之第一級毒品，被告於上開時地，施用海洛因之行為，核其
    所為，係犯毒品危害防制條例第10條第1 項之施用第一級毒
    品罪。又被告為施用上開毒品而持有各該毒品之低度行為，
    均應為施用之高度行為所吸收，不另論罪。被告有如事實欄
    所載之犯罪科刑暨執行紀錄，有臺灣高等法院被告前案紀錄
    表在卷可稽，其於有期徒刑之執行完畢後，五年以內故意再
    犯有期徒刑以上之罪，構成累犯，應依刑法第47條第1 項規
    定加重其刑。爰審酌被告前已因施用毒品犯行，除已經觀察
    勒戒、強制戒治外，並經偵審程序且入監執行，本應知所惕
    勵，竟仍再為本案施用毒品之犯行，顯見其意志不堅，缺乏
    戒毒意志，除戕害自己身心健康外，並易導致社會之危險，
    惟斟酌其智識程度、犯罪動機、目的、犯後態度及前次施用
    毒品案件所處刑度等一切情狀，量處如主文所示之刑，以示
    懲儆。又扣案之注射針筒一支，係為被告所有供其施用第一
    級毒品所用之物，業據被告於警詢及偵訊中供承在卷，爰依
    刑法第38條第1 項第2 款之規定併予宣告沒收。
據上論斷，應依刑事訴訟法第273 條之1 第1 項、第299 條第1
項前段、毒品危害防制條例第10條第1 項，刑法第11條、第47條
第1 項、第38條第1 項第2 款，判決如主文。
本案經檢察官黃佳權到庭執行職務。
中    華    民    國    98    年    6     月    19    日
                  刑事第一庭  法  官  陳世旻
以上正本證明與原本無異。
如不服本判決應於收受判決後10日內向本院提出上訴書狀，並應
敘述具體理由。其未敘述上訴理由者，應於上訴期間屆滿後20日
內向本院補提理由書（均須按他造當事人之人數附繕本）「切勿
逕送上級法院」。
                              書記官  洪紹甄
中    華    民    國    98    年    6     月    22    日
附錄：本案論罪科刑法條
毒品危害防制條例
第   10   條
施用第一級毒品者，處六月以上五年以下有期徒刑。
施用第二級毒品者，處三年以下有期徒刑。


司法院資訊處製作；財團法人民間司法改革基金會備份。
